臺灣高等法院刑事判決　　　　　　　　99年度上訴字第3901號
上　訴　人　臺灣板橋地方法院檢察署檢察官
被　　　告　林俐君
　　　　　　江冠勳
上列上訴人因被告等偽造文書案件，不服臺灣板橋地方法院97年
度訴字第4306號，中華民國99年6 月25日所為之第一審判決（起
訴案號：臺灣板橋地方法院檢察署97年度調偵字第859號、第860
號、97年度偵字第23260號、第23262號），提起上訴，本院判決
如下：
    主  文
上訴駁回。
    理  由
一、按依刑事訴訟法第350條、第361條、第362條、第367條規定
    ，不服地方法院之第一審判決而上訴者，須提出上訴書狀，
    並應敘述具體理由，為上訴必備之程式；其所提出之書狀未
    敘述上訴理由，或僅曾以言詞陳述上訴理由者，均應於上訴
    期間屆滿後20日內補提理由書於第一審法院。第一審法院經
    形式審查，認逾期未補提上訴理由者，應定期間先命補正；
    逾期未補正者，為上訴不合法律上之程式，應以裁定駁回。
    倘已提出上訴理由，但所提非屬具體理由者，則由第二審法
    院以上訴不合法律上之程式，判決駁回。而所謂具體理由，
    必係依據卷內既有訴訟資料或提出新事證，指摘或表明第一
    審判決有何採證認事、用法或量刑等足以影響判決本旨之不
    當或違法，而構成應予撤銷之具體事由，始克當之（例如：
    依憑證據法則具體指出所採證據何以不具證據能力，或依憑
    卷證資料，明確指出所為證據證明力之判斷如何違背經驗、
    論理法則）；倘僅泛言原判決認定事實錯誤、違背法令、量
    刑失之過重或輕縱，而未依上揭意旨指出具體事由，或形式
    上雖已指出具體事由，然該事由縱使屬實，亦不足以認為原
    判決有何不當或違法者（例如：對不具有調查必要性之證據
    ，法院未依聲請調查亦未說明理由，或援用證據不當，但除
    去該證據仍應為同一事實之認定），皆難謂係具體理由，俾
    與第二審上訴制度旨在請求第二審法院撤銷、變更第一審不
    當或違法之判決，以實現個案救濟之立法目的相契合，並節
    制濫行上訴（最高法院97年度台上字第892號判決亦同此意
    旨）。次按上訴書狀本身應敘述具體上訴理由，非可引用或
    檢附其他文書代替，以為上訴之理由。蓋刑事訴訟法規定各
    種文書之制作，應具備一定之程式，其得引用其他文書者，
    必有特別之規定始可（例如刑事訴訟法第48條、第310 條之
    1第2項、第373條、第345條第2 項。）否則，即難認其上訴
    已合法律上之程式（最高法院69年度台上字第2724號判例亦
    同此意旨）。
二、檢察官不服原審判決，提起上訴，其：
（一）於99年7月6日提出之上訴書，對於被告江冠勳部分所敘述
      之上訴理由略以：
  １．本件請求上訴狀略以：被告江冠勳與共同被告林俐君召集
      互助會，偽造不實會員名冊，致告訴人甘淑娥等人在不知
      情狀況下，參加該互助會。嗣被告江冠勳與共同被告林俐
      君更以偽造之第三人名義冒標，詐欺告訴人等之會款。而
      告訴人等繳納會款時，時而由被告江冠勳前來收款；另被
      告江冠勳亦與林俐君共同主持互助會開標事宜等情，此均
      據告訴人葉桂珠、許陳金絲、黃徐金蓮、蕭惠蘭、甘淑娥
      等人於偵查中結證至明，足見被告江冠勳確與林俐君共同
      偽造文書及詐欺。原審竟認互助會係林俐君一人召集，上
      開犯行均係林俐君一人所為，與被告江冠勳無涉，其事實
      之認定顯有違誤，難令告訴人信服等語，經核尚屬有理由
      。
  ２．爰附送原書狀依刑事訴訟法第344條第3項、第1項、第361
      條提起上訴等語；
（二）於99年10月13日提出之上訴書，對於被告林俐君部分所敘
      述之上訴理由略以：
  １．被告林俐君於93年7 月15日所召集之合會，原審認被告林
      俐君交予告訴人甘淑娥之會單與其他會員所取得者不同，
      且認告訴人所取得之會單多出五人不實，足認被告林俐君
      再召集合會之初，即持不實之合會單向告訴人訛詐金錢，
      原審僅論被告林俐君冒標部分犯罪，未論及召集合會之初
      ，被告林俐君即有詐騙之犯罪行為，顯有錯誤。又原審認
      定本件合會會單各會員間彼此不一情形，然同一合會，竟
      有不同版本之會單，已與常情不符：且合會會單係為取信
      各會員之用，如有變更，豈能未通知參與之各會員。原審
      既認合會會單有各版本不一情形，卻未命被告林俐君提出
      正確版本，或依其他事證認定何版本方為正確，逕以被告
      林俐君空口狡辯，認定被告林俐君冒標情節，實有錯誤認
      定事實之處。被告林俐君以不實之合會會單，取信告訴人
      交付會款，會單中諸多會員事實上均不存在，而事實上存
      在之會單上會員，又均否認有參與該合會情事，且未陳述
      有所謂「同意參加，其後退出」等情形，原審對此一事實
      均未審酌，僅以被告林俐君片面所辯，而為無罪判決，告
      訴人甚感不服。原審雖就犯罪事實附表一、二部分判決被
      告林俐君有罪，惟原審僅就被告林俐君冒標部分判有罪，
      並未就不時合會會單詐欺部分為認定，已有違誤。再被告
      林俐君自案發以來，從未與告訴人商談和解，迄今分文未
      償，或為任何還款承諾，告訴人畢生積蓄遭被告林俐君詐
      騙一空，被告林俐君之犯行至為可惡。又被告林俐君犯後
      否認犯罪，藉詞強辯，態度不佳，原審量刑，實屬過輕。
      另被告林俐君每次偽造標單之偽造文書行為，及每次以不
      實標單詐騙會款行為，均應一罪一罰，原審就判決附表一
      中多次冒標行為，僅論以一次詐欺罪，判決附表二卻未見
      有論詐欺罪之構成，原審認事用法顯有錯誤。
  ２．經核告訴人請求上訴意旨為有理由，爰附送原書狀依刑事
      訴訟法第344條第3項、第1項、第361條提起上訴等語
三、經查，原判決已於理由內說明：
（一）被告林俐君有罪部分：
  １．訊之被告林俐君固坦承有於上開時、地，自任會首召集前
      述第一合會、第二合會，嗣並於96年9 月均宣告倒會，當
      月起即不再繼續開標等事實，惟矢口否認有何行使偽造私
      文書、詐欺取財等犯行，辯稱：我倒會之後，有很多會員
      找伊要錢，有些會員明明已經標到會了，卻仍然說自己是
      活會，明顯不實；另外葉桂珠、歐美珠二人並未參加我所
      召集之第一合會，伊也沒有跟其二人收過該合會之會款，
      該合會會單上所記載之「桂珠」、「美珠」係另有其人，
      並非指葉桂珠、歐美珠二人，本件合會相關的資料我都找
      不到了，但我確實沒有冒標及詐取會款之行為云云。經查
      ：
    (1)被告林俐君於上開時、地，自任會首召集前述第一合會、
      第二合會，該第一合會、第二合會之投標方式，均係由會
      員在標單上書寫姓名及填載投標金額，於各次開標時前往
      前述開標地點投標，嗣上開第一合會、第二合會均於96年
      9 月宣告倒會，當月起即不再繼續開標等事實，業據被告
      林俐君於偵查中及本院審理時均坦白承認，核與告訴人葉
      桂珠、歐美珠、解許美華、甘淑娥、蕭惠蘭、黃徐金蓮、
      許陳金絲等人於偵查中檢察官訊問時指訴及證述之情節相
      符（詳後述），並有告訴人等人所提出之上開第一合會、
      第二合會會單數紙在卷可稽，自堪信屬實。
    (2)事實欄第1 項部分：
    告訴人葉桂珠於偵查中檢察官訊問時，結證略稱：我有參
      加被告林俐君所召集之第一合會，我參加一會，這一會還
      是活會等語；告訴人歐美珠於偵查中檢察官訊問時，結證
      略稱：我有參加被告林俐君所召集之第一合會，我參加一
      會，還是活會等語；告訴人解許美華於偵查中檢察官訊問
      時，指稱：我有參加被告林俐君所召集之第一合會，我參
      加一會，就是會單標號40號所記載之「許美智」，該會也
      還是活會等語；告訴人甘淑娥於偵查中檢察官訊問時，亦
      結證略稱：我有參加被告林俐君所召集之第一合會，我參
      加二會，都還是活會等語；而觀諸卷附前揭第一合會會單
      數紙，其上確載有「桂珠」（一會）、「美珠」（一會）
      、「許美智」（一會）、「甘淑娥」（二會）等會員名稱
      ，核與告訴人葉桂珠、歐美珠、解許美華、甘淑娥等人指
      （證）述之情節相符。
    被告林俐君雖辯稱：葉桂珠、歐美珠二人並未參加我所召
      集之第一合會，我也沒有跟其二人收過該合會之會款，該
      合會會單上所記載之「桂珠」、「美珠」係另有其人，並
      非指葉桂珠、歐美珠二人，且我倒會之後，有些會員明明
      已經標到會了，卻仍然說自己是活會，明顯不實云云。惟
      查，告訴人葉桂珠、歐美珠所提出之前述第一合會會單上
      ，確載有「桂珠」（一會）、「美珠」（一會）之會員名
      稱，此詳前述，倘告訴人葉桂珠、歐美珠二人並未參加該
      合會，其二人何以能持有、提出該載有與其名字相同會員
      名稱之合會會單？又告訴人葉桂珠、歐美珠二人除本件第
      一合會外，另亦參加被告林俐君所召集之其他合會（告訴
      人葉桂珠另參加如附表三編號7- 1、編號10所示之合會，
      告訴人歐美珠另參加如附表三編號6-1 、編號10所示之合
      會；均詳下述），其中亦不乏尚未標取之活會會份，此部
      分則為被告林俐君所不爭執；而觀諸告訴人葉桂珠所提出
      、被告林俐君並無爭執之如附表三編號10所示會單一紙（
      見偵查卷第1 冊第10頁），其上亦係以「桂珠」之會員名
      稱代表告訴人「葉桂珠」；再者，告訴人葉桂珠、歐美珠
      二人既先後參加被告林俐君所召集之數合會，顯見其二人
      與被告林俐君間必有相當程度之熟稔及信任，則告訴人葉
      桂珠、歐美珠二人既與被告林俐君間有相當之情誼關係，
      其二人復已有其他合會之合法權利得對被告林俐君為主張
      ，於此情形下，實難想像告訴人葉桂珠、歐美珠二人竟仍
      會無中生有、冒用該第一合會會員「桂珠」、「美珠」之
      名義，出而對被告林俐君主張渠等為該合會之會員。從而
      ，被告林俐君空言辯稱：葉桂珠、歐美珠二人並非該第一
      合會之會員，會單上所記載「桂珠」、「美珠」係另有其
      人，並非指葉桂珠、歐美珠二人云云，自無足採。又上開
      告訴人葉桂珠、歐美珠、解許美華、甘淑娥等人，或係被
      告林俐君之友人、或係被告林俐君之鄰居，其等與被告林
      俐君間均有相當之情誼關係，已難認有虛詞構陷被告林俐
      君之理；且合會關係涉及多數會員，縱會員間多有彼此不
      相識者，然其中某會員若已得標，此項事實除擔任會首之
      人必定知悉外，其他會員或多或少仍會有所耳聞，絕無可
      能容許已得標之死會會員於倒會後，仍魚目混珠、出而主
      張其為未得標之活會會員，此為事理之必然；倘告訴人葉
      桂珠、歐美珠、解許美華、甘淑娥等人中，確有前已得標
      者，該已得標之人實無可能毫無忌憚，甘冒遭被告林俐君
      或其他會員揭穿、甚者受偽證罪追訴處罰之危險，而無理
      至斯，竟出而主張並堅稱其仍為活會會員之理！從而，告
      訴人葉桂珠、歐美珠、解許美華、甘淑娥等人指（證）稱
      渠等均尚未標取會金、仍屬活會會員等語，應堪信實；被
      告林俐君空言辯稱：我倒會之後，有些會員明明已經標到
      會，卻仍然說自己是活會，明顯不實云云，亦無可採甚明
      。
    本件第一合會之合會期間，係自93年7月15日起至96年7月
      15日止，此詳前述，亦即該合會應於96年7 月15日由最後
      一名活會會員收取尾會會金後，終結全部會期；惟被告林
      俐君於96年9 月間宣告倒會後，仍有前述告訴人葉桂珠、
      歐美珠、解許美華、甘淑娥等尚未標取會金之活會會員，
      合計尚有五活會之會份，顯見上開告訴人葉桂珠等人之五
      活會會份，有遭冒標之情；而被告林俐君身為該合會之會
      首，負責召集該合會之會員，其對於該合會之各會員自均
      屬熟稔，且被告林俐君於歷次開標時，均以會首身分到場
      主持開標程序，其對於各次到場參與投標者之身分自會進
      行審查，亦熟知各該次得標之會員究為何人，更負責向各
      會員（含活會及死會）收取會款交付予得標之會員，於此
      情形下，實難想像除被告林俐君外，尚有何人得以利用冒
      標之方式成功詐取會金；反之，被告林俐君既為該合會之
      會首，其對於該早應於96 年7月15日結束之合會，何以竟
      於96年9 月之後，仍有五會份之會員主張為活會乙節，竟
      未能作清楚之交代，僅推稱：該合會之相關資料我都找不
      到了云云，此實與常情相違，顯屬避重就輕之詞。綜上所
      述，被告林俐君未得同意，擅自冒用告訴人葉桂珠、歐美
      珠、解許美華、甘淑娥等人之名義填寫標單標取會金，並
      向活會會員收取會款等事實，堪以認定；被告林俐君辯稱
      其並未冒標及詐取會款云云，顯屬卸責之詞，不足採信。
    被告林俐君於本件第一合會之合會期間內，確有冒用告訴
      人葉桂珠、歐美珠、解許美華、甘淑娥等人之名義標取會
      金，並向活會會員收取會款，造成該合會於會期終結後，
      仍有五名活會會份尚未得標等事實，已詳前述；因被告林
      俐君始終矢口否認有冒標及詐取會款之行為，關於其各次
      冒標及詐取會款行為之日期，亦乏其他足資認定之事證，
      依實體上最有利於被告林俐君之事實認定，從寬認其係於
      最接近該合會會期終結之期間，始開始有上開冒標及詐取
      會款之行為，即以前述告訴人葉桂珠、歐美珠、解許美華
      、甘淑娥等人合計五活會之會份，係該合會會期終結前之
      最後五名活會會份，扣除該合會於96年7 月15日會期終結
      當次，並未開標，則被告林俐君係自該會期終結日期向前
      推算四次之開（加）標日期，分別冒用告訴人葉桂珠、歐
      美珠、解許美華、甘淑娥等人其中一人之名義填寫標單標
      取會金；亦即被告林俐君係後先後於如附表一編號1 至編
      號4 所示之96年4月15日、同年5月15日、同年6月1日（加
      標）、同年6 月15日等開（加）標日期，冒標當期之會金
      ，並向活會會員收取會款；而關於被告林俐君各次冒標行
      為所填寫之標金金額，仍依有利於其之認定，以每次均為
      底標之二倍即2000元計算，各活會每次所交付之會款即為
      8000元，又各次冒標時，均有五名活會，則被告林俐君每
      次冒標所詐得之活會會款，即為4萬元（8000元Ｘ5會=4萬
      元），被告林俐君先後計冒標四次，其此部所詐得之總金
      額合計為16萬元（4萬元x4次=16萬元）。至告訴人甘淑娥
      於被告林俐君前述冒標行為時，尚有二活會之會份，其於
      該合會倒數第二次之開標日期（即如附表一編號4 所示之
      96年6 月15日），原即應該收取尾會會金，不再支付活會
      會款，惟被告林俐君於當次開標後，係向告訴人甘淑娥佯
      稱：因該合會新加入五名會員，當次係由其他活會會員得
      標云云，而仍向告訴人甘淑娥收取二會份之活會會款，此
      據告訴人甘淑娥於原審審理時陳述明確，且觀諸告訴人甘
      淑娥所提出其所執有之本件第一合會會單，其上所記載之
      會員（含會首）總數確自「43」會塗改為「48」會，會期
      終結日期自96年「7 」月15日塗改為96年「12」月15日，
      會員姓名欄內亦增列編號44至編號48等五名會員，而與其
      餘告訴人葉桂珠、歐美珠、解許美華等人所提出之會單相
      異，足認告訴人甘淑娥此部分所述，核與事實相符；故而
      告訴人甘淑娥於96年6 月15日當次開標後，亦係交付被告
      林俐君二會份之活會會款即16000 元，此附予敘明。再者
      ，前述第一合會之會期終結日期當日（即如附表一編號 5
      所示之96年7 月15日），原應由僅存之最後一名活會會員
      收取尾會會金，是對於當時仍認自己屬活會之會員而言，
      該次僅有收取尾會會金之權利，而無交付活會會款之義務
      ，則被告林俐君自無可能向告訴人葉桂珠、歐美珠、解許
      美華等當時仍認自己為活會之會員收取活會會款；惟被告
      林俐君係對告訴人甘淑娥佯稱該合會因另有五名新會員加
      入，而仍向告訴人甘淑娥收取活會會款，此詳前述，是被
      告林俐君於如附表一編號5 所示之日期，仍以此方式向告
      訴人甘淑娥詐得會款16000 元（計算方式同前述）。從而
      ，被告林俐君上開冒標及詐取會款之行為，合計詐得之總
      金額為176000元（16萬元+16000元=176000元）。
    (3)事實欄第2 項部分：
    告訴人蕭惠蘭於偵查中檢察官訊問時，結證略稱：我有參
      加被告林俐君所召集之第二合會，我用我的名字參加二會
      ，都是活會等語；告訴人黃徐金蓮於偵查中檢察官訊問時
      ，結證略稱：我有參加被告林俐君所召集之第二合會，我
      是用我名字參加二會，都還沒有得標等語；告訴人許陳金
      絲於偵查中檢察官訊問時，亦結證略稱：我有參加被告林
      俐君所召集之第二合會，我是用「金絲」的名字參加二會
      ，都沒有標過，都還是活會等語；而觀諸卷附前揭第二合
      會會單數紙，其上亦確載有「蕭惠蘭」（二會）、「徐金
      蓮」（二會）、「金絲」（二會）等會員名稱，核與告訴
      人蕭惠蘭、黃徐金蓮、許陳金絲等人證述之情節相符。
    被告林俐君雖辯稱：我倒會之後，有些會員明明已經標到
      會了，卻仍然說自己是活會，明顯不實云云。惟查，上開
      告訴人蕭惠蘭、黃徐金蓮、許陳金絲等人，或係被告林俐
      君之友人、或係被告林俐君之鄰居，渠等與被告林俐君間
      均有相當之情誼關係，已難認有虛詞構陷被告林俐君之理
      ；且合會關係涉及多數會員，縱會員間多有彼此不相識者
      ，然其中某會員若已得標，此項事實除擔任會首之人必定
      知悉外，其他會員或多或少仍會有所耳聞，絕無可能容許
      已得標之死會會員於倒會後，仍魚目混珠、出而主張其為
      未得標之活會會員，此為事理之必然；倘告訴人蕭惠蘭、
      黃徐金蓮、許陳金絲等人中，確有前已得標者，該已得標
      之人實無可能毫無忌憚，甘冒遭被告林俐君或其他會員揭
      穿、甚者受偽證罪追訴處罰之危險，而無理至斯，竟出而
      主張並堅稱其仍為活會會員之理！從而，告訴人蕭惠蘭、
      黃徐金蓮、許陳金絲等人證稱其等均尚未標取會金、仍屬
      活會會員等語，應堪信實；被告林俐君空言以上詞置辯，
      自無可採。
    本件第二合會之合會期間，係自93年7 月20日起至96年10
      月20日止，此詳前述，亦即該合會原應於96年10月20日終
      結全部會期；而被告林俐君係於96年9 月間宣告倒會（當
      月份未開標），按尚未開標之次數計算，該合會應僅存有
      三名尚未標取會金之活會會員（即96年9 月份、10月份各
      一會，及同年9月1日加標之一會）；惟被告林俐君宣告倒
      會後，仍有前述告訴人蕭惠蘭、黃徐金蓮、許陳金絲等尚
      未標取會金之活會會員，合計尚有六活會之會份，顯見上
      開告訴人蕭惠蘭等人之六活會會份中，有三會員之會份係
      遭冒標；而被告林俐君身為該合會之會首，負責召集該合
      會之會員，其對於該合會之各會員自均屬熟稔，且被告林
      俐君於歷次開標時，均以會首身分到場主持開標程序，其
      對於各次到場參與投標者之身分自會進行審查，亦熟知各
      該次得標之會員究為何人，更負責向各會員（含活會及死
      會）收取會款交付予得標之會員，於此情形下，實難想像
      除被告林俐君外，尚有何人得以利用冒標之方式成功詐取
      會金；反之，被告林俐君既為該合會之會首，其對於該合
      會會員中究竟何人為已得標之死會會員、何人為尚未得標
      之活會會員，竟未能作清楚之交代，僅推稱：該合會之相
      關資料我都找不到了云云，此實與常情相違，顯屬避重就
      輕之詞。綜上所述，被告林俐君未得同意，擅自冒用告訴
      人蕭惠蘭、黃徐金蓮、許陳金絲等人之名義填寫標單標取
      會金，並向活會會員收取會款之事實，堪以認定；被告林
      俐君辯稱其並未冒標及詐取會款云云，顯屬卸責之詞，不
      足採信。
    被告林俐君於本件第二合會之合會期間內，確有冒用告訴
      人蕭惠蘭、黃徐金蓮、許陳金絲等人之名義標取會金，並
      向活會會員收取會款，造成該合會於96年9 月間宣告倒會
      後，原應僅存有三名活會會員，卻仍有六名活會會份尚未
      得標等事實，已詳前述；因被告林俐君始終矢口否認有冒
      標及詐取會款之行為，關於其各次冒標及詐取會款行為之
      日期，亦乏其他足資認定之事證，依實體上最有利於被告
      林俐君之事實認定，從寬認其係於最接近該合會倒會前之
      期間，始開始有上開冒標及詐取會款之行為，即被告係於
      倒會前最後3次開標日期即如附表二所示之96年6月20日、
      同年7月20日、同年8月20日等日期，冒標當期之會金並向
      活會會員收取會款；而關於被告林俐君各次冒標行為所填
      寫之標金金額，仍依有利於其之認定，以每次均為底標之
      二倍即1000元計算，各活會每次所交付之會款即為4000元
      ，又各次冒標時，均有六名活會，則被告林俐君每次冒標
      所詐得之活會會款，均為24000元（4000元x6會= 24000元
      ），被告林俐君先後計冒標三次，其此部所詐得之總金額
      合計為72000元（24000元x3次=72000元）。
    (4)綜上所述，本件事證明確，被告林俐君之犯行，堪以認定
      。
  ２．並說明按互助會標單，因僅記載姓名及一定之金額，如徒
      憑該標單之內容觀之，殊不能明瞭其用意何在，必須依習
      慣或特約，始足以表示該金額係標取會款之利息，該姓名
      係標取會款之會員，而足以表示一定用意之證明，故該標
      單並非刑法第210條之私文書，而係同法第220條以文書論
      之私文書（最高法院87年度台非字第12號判決意旨參照）
      ；被告林俐君係於紙上書寫遭冒標會員之姓名及標金金額
      ，而偽造該遭冒標會員名義之標單，揆諸前揭說明，自屬
      偽造準私文書之行為。核被告林俐君如事實欄第1 項所載
      先後於如附表一編號1至編號4所示該第一合會之開（加）
      標日期，分別冒用告訴人葉桂珠、歐美珠、解許美華、甘
      淑娥等人其中一人之名義標取會金，並據以向活會會員收
      取會款之行為，及其如事實欄第2 項所載先後於如附表二
      所示該第二合會之開標日期，分別冒用告訴人蕭惠蘭、黃
      徐金蓮、許陳金絲等人其中一人之名義標取會金，並據以
      向活會會員收取會款之行為，均係犯刑法第216條、第220
      條第1項、第210條之行使偽造準私文書罪（下稱行使偽造
      私文書罪）、第339條第1項之詐欺取財罪；核被告林俐君
      如事實欄第1項所載於如附表一編號5所示日期，向告訴人
      甘淑娥佯稱另有他人得標，而向告訴人甘淑娥收取會款之
      行為，則係犯刑法第339條第1項之詐欺取財罪。被告林俐
      君於紙上偽造各次遭冒標會員簽名之行為，係偽造私文書
      之部分行為，其偽造私文書後復持以行使，偽造之低度行
      為應為行使之高度行為所吸收，均不另論罪。被告林俐君
      前述各次冒標行為，各係以一行使偽造標單之詐術行為，
      詐取各活會會員及遭冒標會員所交付之會款，而觸犯行使
      偽造私文書、（數）詐欺取財等罪名，為想像競合犯，應
      依刑法第55條前段規定，從一較重之行使偽造私文書罪處
      斷。被告林俐君前後七次行使偽造私文書（即如附表一編
      號1至編號4所示日期之四次，及如附表二所示日期之三次
      ）、一次詐欺取財（即如附表一編號5 所示日期當次）犯
      行，犯意各別，行為互異，應予分論併罰。爰審酌被告林
      俐君之犯罪動機、目的、手段，其為貪圖一己之私，竟利
      用擔任合會會首之機會，罔顧各活會會員寄予之信任，而
      冒用活會會員名義標取會金詐財，其行為對於被害之活會
      會員所造成之損害非輕，且被告林俐君事後非但未能與各
      被害活會會員達成和解，且猶飾詞否認犯行，態度難認良
      好等一切情狀，就其各次犯行分別量處如附表一、附表二
      所示之刑，以資懲儆。又被告林俐君如附表一編號1 所示
      之行為時間後，中華民國九十六年罪犯減刑條例業經總統
      於96年7月4日公布，並自同年月16日起生效施行，核被告
      林俐君如附表一編號1所示之犯罪時間，係在96年4月24日
      以前，合於該條例所列之減刑要件，爰依該條例第2條第1
      項第3 款規定，減其宣告刑二分之一，並與被告林俐君其
      餘受宣告之有期徒刑定應執行有期徒刑二年六月；被告林
      俐君如附表一編號1至編號4、附表二所示各次冒標行為時
      所偽造之標單各一紙，係被告林俐君所有供其各該次行使
      偽造私文書犯行所用之物，且無證據證明該等標單已滅失
      ，均依刑法第38條第1項第2款規定諭知沒收；又上開偽造
      之標單既均經諭知沒收，其上偽造之簽名自無重複依刑法
      第219條規定諭知沒收之必要。
（二）被告林俐君、江冠勳無罪部分：
  １．被告林俐君無罪部分：
    (1)訊之被告林俐君固不否認其確有自任會首，先後召集如附
      表三所示10合會及前述第一合會、第二合會，合計十二合
      會等事實，惟堅詞否認有此部分公訴意旨所指之詐欺取財
      犯行，辯稱：我召集上開合會，並無詐騙會員之意思，之
      後也是因為我被別人倒會，才無法繼續開標，我召集的合
      會因為會員很多，有的會員原本說要參加，我就先做好會
      單交給其他會員，但後來又有會員說不參加了，我只好改
      由其他會員參加，並製作新的會單，所以會單會有不一樣
      的版本，有的會單會期記載不一樣，也是相同的原因，並
      不是我用不同版本或不實的會單欺騙會員參加合會等語。
      經查，被告林俐君自92年6 月間起，自任會首，先後召集
      如附表三所示之合會十會（其中附表編號6、編號6-1為同
      一合會，編號7、編號7-1為同一合會），及前述第一合會
      、第二合會，合計十二合會等事實，業據被告林俐君於偵
      查中及本院審理時均坦白承認，核與如附表三所示參加各
      該合會之告訴人於偵查中檢察官訊問時指訴及證述之情節
      （詳後述）、前述第一合會會員即告訴人葉桂珠、歐美珠
      、解許美華、甘淑娥、第二合會會員即告訴人蕭惠蘭、黃
      徐金蓮、許陳金絲等人於偵查中檢察官訊問時指訴及證述
      之情節相符，並有告訴人等人所提出之如附表三所示十合
      會之會單數紙、前述第一合會、第二合會會單數紙等在卷
      可稽，自堪信屬實。公訴意旨認被告林俐君涉犯此部分詐
      欺取財罪嫌，無非係以：上開合會中，如附表三編號5 、
      編號10所示之合會及前述第一合會，各會員間所執有之合
      會會單，彼此間竟存有不同之版本，甚者如附表三編號 6
      、編號7 所示之兩合會，更有如附表編號6-1、編號7-1所
      示會期不同之會單版本，且告訴人甘淑娥並未參加如附表
      編號1、編號2、編號9 所示之合會，告訴人蔡鳳並未參
      加如附表三編號8 所示之合會，林伯川亦未參加前述第一
      合會，其等竟均遭列名於上開各合會之會員名單內，顯見
      被告林俐君有詐偽之行為等情，為其主要論據。惟查，前
      述第一合會部分，告訴人甘淑娥所執有之會單上增列有編
      號44至編號48等五名會員，而與該合會其他會員所執有之
      會單有所不同乙節，係因被告林俐君於該合會會期接近終
      結、告訴人甘淑娥原應開始收取尾會會金之階段，始向告
      訴人甘淑娥佯稱另有五名會員加入，以此方式詐取告訴人
      甘淑娥所交付之活會會款，此已詳前述（被告林俐君此部
      分所涉詐欺取財犯行，亦經原審論罪），被告林俐君此部
      分虛列會員之行為，既係於該合會會期之後階段始為者，
      自與其最初召集該合會之行為無何直接之關聯性，不能憑
      以認被告林俐君於召集該合會之初，即有何施用詐術之行
      為。又如附表三編號5 、編號10所示之合會，及前述第一
      合會，該等合會之會員所執有之會單，固確有會員姓名不
      盡相符之情形，且如附表三編號6、編號7所示之合會，亦
      分別有如附表編號6-1、編號7-1所示不同會期之合會會單
      （亦見卷附前揭各該合會之會單），然觀諸上開存有不同
      會單版本之合會，於同一合會之不同版本會單間，其會員
      總數、每期會款、標金底標等基礎事項，均仍屬一致，未
      見有任意杜撰之情，而衡諸被告林俐君所召集之合會為數
      非少，會員亦眾，合會期間動輒長達數年，則會員間有於
      起會之初、或會期中途退出、遞補等變動之情事者，當屬
      不可避免，被告林俐君身為各該合會之會首，以一人面對
      眾多之會員，其遇有各合會之會員間有上開變動情況時，
      採取便宜之處理方式，僅針對與變動有關之會員更新會單
      ，而未全面抽換新會單，以省卻會單更換頻仍之煩，此原
      非難以想像之事；而採取此等便宜處理之結果，造成同一
      合會之會員間分別執有會員姓名不盡相同之會單，亦屬當
      然之事，非可逕認其間必有詐偽之情；尤其，倘被告林俐
      君於召集各該合會之初，確有詐欺之意圖，衡情其亦僅須
      製作特定之單一版本會單，即可達其目的，實無須大費周
      折，費心製作不同版本之會單，徒增其不法行徑遭會員發
      覺之風險。次查，告訴人甘淑娥於偵查中檢察官訊問時，
      結證稱：如附表三編號1、編號2、編號9 所示之合會，我
      確定都沒有參加等語，告訴人蔡鳳於偵查檢察官訊問時
      ，結證稱：我並未參加如附表三編號8 所示之合會等語，
      而證人林伯川於偵查中檢察官訊問時，亦結證稱：我並未
      參加前述第一合會等語；而觀諸卷附如附表三編號1 、編
      號2、編號9所示合會之會單，其會員名單上分別有「淑娥
      」（一會）、「甘淑娥」（二會）、「甘淑娥」（二會）
      之記載，而卷附如附表三編號8 所示合會之會單，其會員
      名單上有「蔡鳳」（二會）之記載，另卷附前述第一合
      會之會單，其會員名單上亦確有「林伯川」（一會）之記
      載；亦即上開告訴人甘淑娥、蔡鳳、證人林伯川等人表
      示渠等並未參加之合會，其會單上仍有列載渠等為會員之
      情形；然查，揆諸前述，此等會單記載與實際參加會員未
      盡相符之情形，尚不能排除係因該合會召集之初，告訴人
      甘淑娥、蔡鳳、證人林伯川等人原有意願參加，或被告
      林俐君原預期渠等有意願參加，而先據以製作會單，之後
      則因渠等並未實際參加，而由其他會員遞補，被告林俐君
      乃便宜處理，僅就有變動部分之會員製作、交付新會單，
      並未全面更新會單所造成之可能性，依前述同一理由，自
      不能逕認其間確有詐偽之情。從而，被告林俐君辯稱：我
      召集的合會因為會員很多，有的會員原本說要參加，我就
      先做好會單交給其他會員，但後來又有會員說不參加了，
      我只好改由其他會員參加，並製作新的會單，所以會單會
      有不一樣的版本，並不是我用不同版本或不實的會單欺騙
      會員參加合會等語，尚非全無足採，是於缺乏其他積極事
      證足佐之情形下，自無從僅憑前開部分合會之會單存有不
      同版本，及部分會單所載會員與實際參加之會員未盡相符
      等情，遽認被告林俐君有此部分公訴意旨所指之詐欺取財
      犯行。末查，被告林俐君所召集之前開十二合會，除如附
      表三編號10所示於96年6月5日始行召集之合會外，其餘十
      一合會均係於已進行相當之期間後（甚者於會期已終結後
      ），始因被告林俐君於96年9 月間宣告倒會而未能繼續開
      標，依此情狀觀之，顯難認被告林俐君於召集各該合會之
      初，即有何意圖為自己不法所有之詐欺犯意；而如附表三
      編號10所示之合會，固係於召集後三個月，即宣告倒會，
      惟衡諸合會倒會之原因，本有諸端，並非均屬會首所得預
      料，且依卷內全部事證觀察，亦無積極證據足認被告林俐
      君係惡意倒會、拒不開標，況觀諸該合會之會款，僅係每
      期5000元，與被告林俐君所召集之其他合會尚有多數係每
      期1 萬元之會款相較，並無特別提高之情，而其會員總數
      （含會首五十八會），與被告林俐君所召集之其他合會會
      員數相較，亦無人數暴增之情，難認被告林俐君有刻意召
      集該合會、歛取高額首期會金之意圖。從而，被告林俐君
      辯稱：我召集上開十二合會，並無詐騙會員之意思等語，
      尚非全屬無據，不能僅憑其所召集之合會有於會期未終結
      前，即宣告倒會乙節，逕認被告林俐君於召集各該合會之
      初，有何詐欺取財之不法意圖。
    (2)被告林俐君被訴冒用如附表三所示遭冒標之會員及其他不
      詳姓名會員之名義，偽造標單投標，而標取各該合會會金
      ，涉犯行使偽造私文書、詐欺取財等罪嫌部分：
    訊之被告林俐君亦堅詞否認有此部分公訴意旨所指之犯行
      ，辯稱：我並未冒標如附表三所示各合會之會金，我也是
      被別人倒會，才會無法繼續開標而宣告倒會，倒會之後會
      員來向我要錢，就說我有冒標，我願意負擔倒會之賠償責
      任，但無法接受會員指控我冒標等語。
    如附表三編號1、編號2所示之合會部分：公訴意旨認被告
      林俐君有冒用告訴人甘淑娥之名義，冒標如附表三編號 1
      、編號2 所示合會之會金，無非係以告訴人甘淑娥並未參
      加該二合會，竟遭虛列名為該二合會之會員乙節，為其主
      要論據；惟查，卷附如附表三編號1、編號2所示合會之會
      單，其會員名單中列有「淑娥」、「甘淑娥」，容係因被
      告林俐君於召集各該合會之初，認告訴人甘淑娥有意參加
      該合會，而先行據以製作會單，嗣因告訴人甘淑娥無意參
      加，乃由其他會員遞補，然因便宜處理，而未將原先製作
      之會單全面更新所致，此詳前述，依上開緣由觀之，顯難
      認被告林俐君有何冒用告訴人甘淑娥之名義，標取該二合
      會會金之情；況且，如附表三編號1 所示之合會，其會期
      係至97年1月15日始告終結，亦即於被告林俐君96年9月間
      宣告倒會時，該合會尚未結束，仍有部分會員尚未標取會
      金（依該合會開標、加標日期計算，應尚有六活會之會份
      ），而本件並無告訴人出面主張其仍為該合會之活會會員
      ，於此情形下，既不能確定該「淑娥」之會份已屬得標之
      死會，自更無從逕認被告林俐君必有以告訴人甘淑娥之名
      義標取該合會會金之情。此外，公訴人復未能提出其他具
      體事證足認被告林俐君確有此部分公訴意旨所指之冒標行
      為，自難遽為不利於被告林俐君之事實認定。
    如附表三編號3所示之合會部分：查如附表三編號3所示之
      合會，其會期係至96年11月15日始告終結，亦即被告林俐
      君於96年9 月間宣告倒會時，該合會尚未結束，以該合會
      開（加）標之日期計算，倒會時應尚有四名未標取會金之
      活會會份；而本件出面主張仍為該合會活會會員之告訴人
      ，僅有告訴人李莉敏一人，活會會份為二會，亦即依本件
      所呈現之事證，於倒會後主張仍為該合會活會會員之會份
      總數，並未超過倒會時該合會應尚存之活會會份總數，已
      難逕認該合會於倒會前，確有部分會員之會份遭冒標之情
      ；此外，復無其他具體事證足認告訴人李莉敏前述活會會
      份，確已遭他人標取，自無從遽認被告林俐君有冒標之行
      為。
    如附表三編號4所示之合會部分：查如附表三編號4所示之
      合會，其會期係至96年11月10日始告終結，亦即被告林俐
      君於96年9 月間宣告倒會時，該合會尚未結束，以該合會
      開（加）標之日期計算，倒會時應尚有三名未標取會金之
      活會會份；而本件出面主張仍為該合會活會會員之告訴人
      ，僅有告訴人許陳金絲、郭麗珠二人，其二人之活會會份
      分別為一會、二會，亦即依本件所呈現之事證，於倒會後
      主張仍為該合會活會會員之會份總數，並未超過倒會時該
      合會應尚存之活會會份總數，已難逕認該合會於倒會前，
      確有部分會員之會份遭冒標之情；此外，復無其他具體事
      證足認告訴人許陳金絲等人前述活會會份，確已遭他人標
      取，自無從遽認被告林俐君有冒標告訴人許陳金絲會份之
      行為。
    如附表三編號5所示之合會部分：查如附表三編號5所示之
      合會，其會期係至97年12月10日始告終結，亦即被告林俐
      君於96年9月間宣告倒會時，該合會尚未結束，以該合會
      開（加）標之日期計算，倒會時應尚有十七名未標取會金
      之活會會份；而本件出面主張仍為該合會活會會員之告訴
      人，僅有告訴人蕭惠蘭、甘淑娥二人，其二人之活會會份
      分別為四會、二會，合計為六活會會份，亦即依本件所呈
      現之事證，於倒會後主張仍為該合會活會會員之會份總數
      ，並未超過倒會時該合會應尚存之活會會份總數，已難逕
      認該合會於倒會前，確有部分會員之會份遭冒標之情；此
      外，復無其他具體事證足認告訴人蕭惠蘭等人前述活會會
      份，確已遭他人標取，自無從遽認被告林俐君有冒標之行
      為。
    如附表三編號6、編號6-1所示之合會部分：查如附表三編
      號6所示之合會，其會期係至98年11月1日始告終結，而如
      附表三編號6-1 所示之合會，其會期則係至98年12月15日
      始告終結，亦即被告林俐君於96年9 月間宣告倒會時，該
      二合會均尚未結束，以該二合會開（加）標之日期計算，
      倒會時應分別有二十九名、三十一名未標取會金之活會會
      份；又本件出面主張仍為如附表三編號6 所示合會活會會
      員之告訴人，僅有告訴人郭麗珠、黃徐金蓮二人，其二人
      之活會會份分別為二會、二會，合計為四活會會份，而出
      面主張仍為如附表三編號6-1 所示合會活會會員之告訴人
      ，則有告訴人歐美珠、廖保秀、蔡秀美、許陳金絲、李佳
      臻、劉淑蘭等人，其等活會會份分別為一會、二會、二會
      、一會、一會、一會，合計為八活會會份；因上開二合會
      實為同一合會，縱以最不利於被告林俐君之方式計算，認
      該合會於倒會時尚有二十九名活會會份（即前述二十九名
      、三十一名活會會份數中取其較少者），且上開二合會於
      倒會後出面主張仍為活會會員之會份數亦合併計算，合計
      為十二活會會份，依本件所呈現之事證，該合會於倒會後
      主張仍為活會會員之會份總數，亦未超過倒會時該合會應
      尚存之活會會份總數，已難逕認該合會於倒會前，確有部
      分會員之會份遭冒標之情；此外，復無其他具體事證足認
      告訴人黃徐金蓮等人前述活會會份，確已遭他人標取，自
      無從遽認被告林俐君有冒標之行為。如附表三編號7 、編
      號7-1所示之合會部分：查如附表三編號7所示之合會，其
      會期係至99年5月5日始告終結，而如附表三編號7-1 所示
      之合會，其會期則係至99年5 月25日始告終結，亦即被告
      林俐君於96年9 月間宣告倒會時，該二合會均尚未結束，
      以該二合會開（加）標之日期計算，倒會時應分別有三十
      八名、三十九名未標取會金之活會會份；又本件出面主張
      仍為如附表三編號7 所示合會活會會員之告訴人，有告訴
      人蕭惠蘭、李佳臻二人，活會會份分別為至多二會、二會
      ，合計為四活會會份，而出面主張仍為如附表三編號 7-1
      所示合會活會會員之告訴人，則有告訴人蔡秀美、黃徐金
      蓮、許數綿、蔡鳳、杜麗英、許金英等人，渠等活會會
      份分別為三會（二會為蔡秀美名義，一會為王蓮寶名義）
      、五會、三會（為葉進良名義）、二會、一會、一會，合
      計為十五活會會份；因上開二合會實為同一合會，縱以最
      不利於被告林俐君之方式計算，認該合會於倒會時尚有三
      十八名活會會份（即前述三十八名、三十九名活會會份數
      中取其較少者），且上開二合會於倒會後出面主張仍為活
      會會員之會份數亦合併計算，合計為十九活會會份，依本
      件所呈現之事證，該合會於倒會後主張仍為活會會員之會
      份總數，並未超過倒會時該合會應尚存之活會會份總數，
      已難逕認該合會於倒會前，確有部分會員之會份遭冒標之
      情；此外，復無其他具體事證足認告訴人蕭惠蘭等人前述
      活會會份，確已遭他人標取，自無從遽認被告林俐君有冒
      標之行為。
    如附表三編號8所示之合會部分：查如附表三編號8所示之
      合會，其會期係至98年12月20日始告終結，亦即被告林俐
      君於96年9 月間宣告倒會時，該合會尚未結束，以該合會
      開（加）標之日期計算，倒會時應尚有三十五名未標取會
      金之活會會份；而本件出面主張仍為該合會活會會員之告
      訴人，僅有告訴人甘淑娥一人，活會會份為二會，亦即依
      本件所呈現之事證，於倒會後主張仍為該合會活會會員之
      會份總數，並未超過倒會時該合會應尚存之活會會份總數
      ，已難逕認該合會於倒會前，確有部分會員之會份遭冒標
      之情；此外，復無其他具體事證足認告訴人甘淑娥前述活
      會會份，確已遭他人標取，自無從遽認被告林俐君有冒標
      之行為。
    如附表三編號9所示之合會部分：查如附表三編號9所示之
      合會，其會期係至99年12月5 日始告終結，亦即被告林俐
      君於96年9 月間宣告倒會時，該合會尚未結束，以該合會
      開（加）標之日期計算，倒會時應尚有五十名未標取會金
      之活會會份；而本件出面主張仍為該合會活會會員之告訴
      人，有告訴人郭麗珠、黃徐金蓮、許陳金絲、李佳臻等人
      ，其等之活會會份分別為一會、六會、一會、二會，合計
      為十活會會份，亦即依本件所呈現之事證，於倒會後主張
      仍為該合會活會會員之會份總數，並未超過倒會時該合會
      應尚存之活會會份總數，已難逕認該合會於倒會前，確有
      部分會員之會份遭冒標之情；此外，復無其他具體事證足
      認告訴人郭麗珠等人前述活會會份，確已遭他人標取，自
      無從遽認被告林俐君有冒標之行為。
    如附表三編號10所示之合會部分：查如附表三編號10所示
      之合會，其會期係至100年1月20日始告終結，亦即被告林
      俐君於96年9 月間宣告倒會時，該合會尚未結束，以該合
      會開（加）標之日期計算，倒會時應尚有五十五名未標取
      會金之活會會份；而本件出面主張仍為該合會活會會員之
      告訴人，有告訴人葉桂珠、歐美珠、廖保秀、蔡秀美、蕭
      惠蘭、許數綿、許金英、蔡鳳、甘淑娥、蔡林梅花、劉
      連鳳珠等人，其等之活會會份分別為二會、一會、二會、
      一會、至多二會、一會、一會、一會、四會、一會、三會
      ，合計為十九活會會份，亦即依本件所呈現之事證，於倒
      會後主張仍為該合會活會會員之會份總數，並未超過倒會
      時該合會應尚存之活會會份總數，已難逕認該合會於倒會
      前，確有部分會員之會份遭冒標之情；此外，復無其他具
      體事證足認告訴人葉桂珠等人前述活會會份，確已遭他人
      標取，自無從遽認被告林俐君有冒標之行為。
    至如附表三所示參加各該合會之告訴人，於偵查中檢察官
      訊問時所陳述關於被告林俐君確有冒標某特定會員之情節
      ，無非係告訴人等於被告林俐君宣告倒會後，因均出面對
      被告林俐君主張權利，而彼此間自行猜測、輾轉聽聞之詞
      ，並無任何具體之實證基礎，自無從憑為不利於被告林俐
      君之事實認定，此併予敘明。
  ２．被告江冠勳無罪部分：
      訊之被告江冠勳堅詞否認有何詐欺取財犯行，辯稱：前述
      十二合會均是被告林俐君自行召集、進行，我從未過問合
      會的事情，我每天上班早出晚歸，根本不可能有時間去向
      會員收會款，只有偶爾會員把會錢拿到家裡來時，因被告
      林俐君剛好不在家，我才會幫忙代收，我並無任何詐欺取
      財之行為等語。經查，公訴意旨認被告江冠勳涉犯詐欺取
      財罪嫌，無非係以前述十二合會之會員中，有多數會員均
      指（證）稱被告江冠勳有時會於開標時在場，且被告江冠
      勳有時亦會前往收取會款等情，為其主要論據。惟查，前
      述各合會開標時，被告江冠勳有時會在現場，且被告江冠
      勳有時亦會前往向各會員收取會款等情，固據告訴人葉桂
      珠、歐美珠、解許美華、廖保秀、蔡秀美、蕭惠蘭、許陳
      金絲、黃徐金蓮、李佳臻、甘淑娥、劉淑蘭、杜麗英、許
      金英、許數綿、蔡林梅花等人於偵查中檢察官訊問時指（
      證）述在卷，然被告江冠勳既係被告林俐君之配偶，其當
      時亦與被告林俐君共同居住於上址臺北縣板橋市○○○街
      125巷6弄6號1樓之開標地點，且前述各合會之固定開標時
      間，復均在晚間，則被告江冠勳於各該合會開標時，因已
      返家而適出現於該開標之現場，亦屬極其平常之事；又被
      告林俐君所召集之合會，為數非少，各合會之會員亦眾，
      此詳前述，則被告江冠勳基於配偶之身分，於偶有餘暇之
      際，受被告林俐君之託代為前往向會員收取會款，以分擔
      被告林俐君之事務，此亦核與常情無違，縱使被告林俐君
      確有冒標及詐取活會會員會款之行為，衡情被告林俐君亦
      無可能將冒標之情告知被告江冠勳，再由被告江冠勳前往
      收款，難認被告江冠勳與被告林俐君有何共同詐欺取財之
      犯意聯絡可言。從而，於缺乏其他積極事證足佐之情形下
      ，尚難僅憑被告江冠勳係被告林俐君之配偶，其於被告林
      俐君所召集之合會開標時，偶有在現場之情形，及其亦偶
      有代被告林俐君前往向會員收取會款之事實，即逕以推測
      、擬制之方式，遽認被告江冠勳有何詐欺取財之犯行。
  ３．綜上所述，本件公訴人認被告林俐君涉犯此部分詐欺取財
      、行使偽造私文書，及被告江冠勳涉犯詐欺取財等罪嫌，
      其所憑之上開積極證據，均不足證明被告林俐君、江冠勳
      2 人有何此部分公訴意旨所指之犯行；此外，本院復查無
      其他積極證據足認被告林俐君、江冠勳二人有上開公訴人
      所指之詐欺取財、行使偽造私文書等犯行，揆諸前揭條文
      規定及判例意旨，不能證明被告二人此部分之犯罪，即均
      應為無罪之諭知，以昭審慎等語。
（三）核原判決從形式上觀察並無採證認事、用法或量刑之不當
      或違法。又揆諸前揭說明，上訴書狀不得引用或檢附其他
      文書代替，故上訴書引用告訴人聲請上訴狀之部分，應認
      其上訴書未敘述具體理由。是本件檢察官除引用告訴人之
      前揭書狀外，對於原審判決認定事實、適用法律及量刑等
      事項，有何不當或違法之處，並未具體指摘（檢察官應說
      明原判決關於此部分論述有何違法或不當之處，非得僅以
      「經核告訴人請求上訴意旨為有理由」等語帶過），自非
      屬上訴第二審之具體理由，其上訴自不合法律上之程式，
      爰不經言詞辯論予以駁回。
四、據上論斷，應依刑事訴訟法第367條前段、第372條判決如主
    文。
中    華    民    國   100    年    1     月    28    日
                  刑事第十四庭  審判長法  官  陳志洋
                                      法  官  梁耀鑌
                                      法  官  遲中慧
以上正本證明與原本無異。
如不服本判決，應於收受送達後10日內向本院提出上訴書狀，其
未敘述上訴之理由者並得於提起上訴後10日內向本院補提理由書
（均須按他造當事人之人數附繕本）「切勿逕送上級法院」。
                                      書記官  陳韋杉
中    華    民    國   100    年    2     月    8     日
附錄本案論罪科刑法條全文：
中華民國刑法第216條（行使偽造變造或登載不實之文書罪）
行使第210 條至第215 條之文書者，依偽造、變造文書或登載不
實事項或使登載不實事項之規定處斷。
中華民國刑法第210條（偽造變造私文書罪）
偽造、變造私文書，足以生損害於公眾或他人者，處五年以下有
期徒刑。
中華民國刑法第220條（準文書）
在紙上或物品上之文字、符號、圖畫、照像，依習慣或特約，足
以為表示其用意之證明者，關於本章及本章以外各罪，以文書論
。
錄音、錄影或電磁紀錄，藉機器或電腦之處理所顯示之聲音、影
像或符號，足以為表示其用意之證明者，亦同。
中華民國刑法第339條（普通詐欺罪）
意圖為自己或第三人不法之所有，以詐術使人將本人或第三人之
物交付者，處五年以下有期徒刑、拘役或科或併科一千元以下罰
金。
以前項方法得財產上不法之利益或使第三人得之者，亦同。
前二項之未遂犯罰之。
附表一：
 ┌──┬───────┬───────────────────┐
 │編號│  行為日期    │所犯罪名及宣告刑                      │
 │    │  （民國）    │                                      │
 ├──┼───────┼───────────────────┤
 │1   │96年4 月15日  │林俐君行使偽造私文書，足以生損害於他人│
 │    │              │，處有期徒刑柒月；減為有期徒刑月又拾│
 │    │              │伍日。偽造之標單壹紙沒收。            │
 ├──┼───────┼───────────────────┤
 │2   │96年5 月15日  │林俐君行使偽造私文書，足以生損害於他人│
 │    │              │，處有期徒刑柒月。偽造之標單壹紙沒收。│
 ├──┼───────┼───────────────────┤
 │3   │96年6 月1 日  │林俐君行使偽造私文書，足以生損害於他人│
 │    │              │，處有期徒刑柒月。偽造之標單壹紙沒收。│
 ├──┼───────┼───────────────────┤
 │4   │96年6 月15日  │林俐君行使偽造私文書，足以生損害於他人│
 │    │              │，處有期徒刑柒月。偽造之標單壹紙沒收。│
 ├──┼───────┼───────────────────┤
 │5   │96年7 月15日  │林俐君意圖為自己不法之所有，以詐術使人│
 │    │              │將本人之物交付，處有期徒刑肆月。      │
 └──┴───────┴───────────────────┘
附表二：
 ┌──┬───────┬───────────────────┐
 │編號│  行為日期    │所犯罪名及宣告刑                      │
 │    │  （民國）    │                                      │
 ├──┼───────┼───────────────────┤
 │1   │96年6 月20日  │林俐君行使偽造私文書，足以生損害於他人│
 │    │              │，處有期徒刑伍月。偽造之標單壹紙沒收。│
 ├──┼───────┼───────────────────┤
 │2   │96年7 月20日  │林俐君行使偽造私文書，足以生損害於他人│
 │    │              │，處有期徒刑伍月。偽造之標單壹紙沒收。│
 ├──┼───────┼───────────────────┤
 │3   │96年8 月20 日 │林俐君行使偽造私文書，足以生損害於他人│
 │    │              │，處有期徒刑伍月。偽造之標單壹紙沒收。│
 └──┴───────┴───────────────────┘
附表三：
┌──┬───────┬─────┬─────┬─────────┬──────┬──────┐
│編號│ 會      期   │ 會    數 │ 每期會款 │    開標日期      │參加之告訴人│遭冒標之會員│
│    │  （民國）    │（含會首）│（新臺幣）│                  │            │            │
├──┼───────┼─────┼─────┼─────────┼──────┼──────┤
│1   │92年6 月5 日至│65會      │5,000元   │每月5日晚間8時許（│無          │甘淑娥      │
│    │97年1 月15日  │（起訴書誤│          │每年6 月25日、12月│            │            │
│    │              │載為56會）│          │25日各加標一次）  │            │            │
├──┼───────┼─────┼─────┼─────────┼──────┼──────┤
│2   │93年6 月20日至│40會      │10,000元  │每月20日晚間8 時許│無          │甘淑娥      │
│    │96年4 月20日  │（起訴書誤│          │（每年6月1日、12月│            │            │
│    │              │載為48會）│          │1日各加標一次）   │            │            │
├──┼───────┼─────┼─────┼─────────┼──────┼──────┤
│3   │93年7 月15日至│50會      │5,000元   │每月15日晚間7 時許│李莉敏      │不詳會員    │
│    │96年11月15日  │          │          │（每年3月1日、6 月│（起訴書誤載│            │
│    │              │          │          │1 日、9月1日各加標│另有會員解許│            │
│    │              │          │          │一次）            │美華）      │            │
├──┼───────┼─────┼─────┼─────────┼──────┼──────┤
│4   │93年2 月10日至│53會      │5,000元   │每月10日晚間7 時許│郭麗珠      │許陳金絲    │
│    │96年11月10日  │          │          │（每年6 月25日、12│許陳金絲    │            │
│    │              │          │          │月25日各加標一次）│            │            │
├──┼───────┼─────┼─────┼─────────┼──────┼──────┤
│5   │94年4 月10日至│49會      │10,000元  │每月5日晚間8時許（│蕭惠蘭      │不詳會員    │
│    │97年12月10日  │          │          │每年12月25日加標一│            │            │
│    │              │          │          │次）              │            │            │
├──┼───────┼─────┼─────┼─────────┼──────┼──────┤
│6   │94年6 月1 日至│58會      │5,000元   │每月1日晚間8時許（│黃徐金蓮    │不詳會員    │
│    │98年11月1 日  │          │          │每年12月25日加標一│郭麗珠      │            │
│    │              │          │          │次）              │李佳臻      │            │
│    │              │          │          │                  │許陳金絲    │            │
├──┼───────┼─────┼─────┼─────────┼──────┼──────┤
│6-1 │94年8 月1 日至│58會      │5,000元   │每月1日晚間8時許（│歐美珠      │不詳會員    │
│    │98年12月15日  │          │          │每年12月15日加標一│蔡秀美      │            │
│    │              │          │          │次）              │廖保秀      │            │
│    │              │          │          │                  │蔡鳳      │            │
│    │              │          │          │                  │劉淑蘭      │            │
├──┼───────┼─────┼─────┼─────────┼──────┼──────┤
│7   │95年4 月25日至│58會      │5,000元   │每月25日晚間8 時許│蕭惠蘭      │不詳會員    │
│    │99年5 月5 日  │          │          │（自95年11月起，每│            │            │
│    │              │          │          │年11月5日、5月5日 │            │            │
│    │              │          │          │各加標一次）      │            │            │
├──┼───────┼─────┼─────┼─────────┼──────┼──────┤
│7-1 │95年5 月25日至│58會      │5,000元   │每月25日晚間7 時許│葉桂珠      │不詳會員    │
│    │99年5 月25日  │          │          │（每年5月5日、11月│蔡秀美      │            │
│    │              │          │          │5日各加標一次）   │蔡鳳      │            │
│    │              │          │          │                  │劉淑蘭      │            │
│    │              │          │          │                  │杜麗英      │            │
│    │              │          │          │                  │王蓮寶      │            │
│    │              │          │          │                  │許金英      │            │
│    │              │          │          │                  │黃徐金蓮    │            │
│    │              │          │          │                  │李佳臻      │            │
├──┼───────┼─────┼─────┼─────────┼──────┼──────┤
│8   │95年8 月20日至│51會      │10,000元  │每月20日晚間6 時許│甘淑娥      │不詳會員    │
│    │98年12月20日  │          │          │（每年4月5日、8月5│            │            │
│    │              │          │          │日、12月5 日各加標│            │            │
│    │              │          │          │一次）            │            │            │
├──┼───────┼─────┼─────┼─────────┼──────┼──────┤
│9   │95年12月5 日至│61會      │5,000元   │每月5日晚間6時許（│黃徐金蓮    │不詳會員    │
│    │99年12月5 日  │          │          │每年3月20日、7月20│郭麗珠      │            │
│    │              │          │          │日、11月20日各加標│李佳臻      │            │
│    │              │          │          │一次）            │許陳金絲    │            │
├──┼───────┼─────┼─────┼─────────┼──────┼──────┤
│10  │96年6 月5 日至│58會      │5,000元   │每月5日晚間6時許（│歐美珠      │不詳會員    │
│    │100 年1 月20日│（起訴書誤│          │自96年10月起，每年│葉桂珠      │            │
│    │              │載為61會）│          │10月20日、1 月20日│蔡秀美      │            │
│    │              │          │          │、4月20日、7月20日│廖保秀      │            │
│    │              │          │          │各加標一次）      │蔡鳳      │            │
│    │              │          │          │                  │劉連鳳珠    │            │
│    │              │          │          │                  │蔡林梅花    │            │
│    │              │          │          │                  │許數棉      │            │
│    │              │          │          │                  │蕭惠蘭      │            │
│    │              │          │          │                  │甘淑娥      │            │
└──┴───────┴─────┴─────┴─────────┴──────┴──────┘